臺灣臺北地方法院交通事件裁定　　　　 94年度交聲字第684號
　原處分機關　臺北市交通事件裁決所
　異　議　人
　即受處分人　甲○○
上列受處分人因違反道路交通管理處罰條例案件，對於臺北市交
通事件裁決所於中華民國九十四年五月三十一日所為之北市裁三
字第裁二二－Ｚ00000000號之裁決，聲明異議，本院裁
定如下：
    主  文
原處分撤銷。
    理  由
一、按國家在為行政行為時，必須符合「程序正義」之要求，任
    何人非依法律所定之程序，不得剝奪其生命、自由或財產，
    此為「正當法律程序」之內涵（ｄｕｅ—ｐｒｏｃｅｓｓ—
    ｏｆ—Ｌａｗ）。是以，行政機關在對人民為不利之處分時
    ，須盡告知義務，使人民知悉進而使其有提起救濟之機會，
    盡此義務始符合正當法律程序之要求。
二、本件異議人即受處分人甲○○於民國九十四年一月三日晚上
    七時五十分許，駕駛其所有之臨時車牌號碼為：臨Ａ二四一
    六Ｏ號之自用小客車，沿國道三號公路二十公里七百公尺南
    向，因違規以註銷之牌照行駛，經內政部警政署國道公路警
    察局第九警察隊木柵分隊員警繆以祥攔停，以受處分人違反
    前揭道路交通管理處罰條例第十五條第一項第二款之規定，
    而以內政部警政署國道公路警察局舉發違反道路交通管理事
    件通知單（公警局警交字第Ｚ00000000號）逕行舉
    發，並由受處分人簽收該舉發通知單，嗣受處分人逾越應到
    案期限三十日以上，經原處分機關於九十四年五月三十一日
    依道路交通管理處罰條例第十二條第一項第四款、同條第二
    項及違反道路交通管理事件統一裁罰標準表之規定，裁處受
    處分人罰緩新台幣（下同）一萬零八百元，並將該註銷之牌
    照扣繳。
三、本件受處分人依其聲明異議狀所載，固不否認有於前開時地
    駕駛已屆期之臨時牌照汽車之事實，惟仍辯稱：伊使用已屆
    期之臨時領用牌照，遭員警以違反道路交通管理處罰條例第
    十五條第一項第二款規定裁罰，但因伊在原處分機關之網站
    上，查無伊名下有罰單之紀錄，故伊以為賣車人員已經代繳
    ，而造成逾期，惟事後伊於九十四年六月十五日收到裁決書
    ，該裁決書上違規法條已更改為道路交通管理處罰條例第十
    二條第一項第四款之規定，是以裁決書上所載違規法條與原
    罰單法條不同等語。
四、經查：受處分人上開違規事項，依交通部七十四年七月八日
    交路（７４）字第一四六一七號函示：「領用臨時牌照逾期
    未繳回，仍使用該牌照行駛如被警查獲而摯有交通違規單者
    ，宜依道路交通管理處罰條例第十二條第一項第四款處罰。
    如於期滿未繳還，而於換領正式牌照時，經監理機關查獲，
    則宜依該處罰條例第十五條第二款處罰」。固然，受處分人
    於前開時地駕駛已屆期之臨時領用牌照之汽車，經內政部警
    政署國道公路警察局第九警察隊木柵分隊員警攔停查獲，進
    而於舉發違反道路交通管理事件通知單上，記載受處分人係
    違反該處罰條例第十五條第一項第二款有所違誤。惟原處分
    機關於製作該裁決書時，將舉發通知單上所適用之道路交通
    管理處罰條例第十五條第二款之處罰規定，認有違誤而逕行
    更正適用同條例第十二條第一項第四款，因未重新起算受處
    分人應到案之時間，使受處分人可對該經變更之法條，有表
    示意見，進而防衛其自身權益之機會，則從憲法保障人民有
    受告知之權利，以實踐正當法律程序原則之意旨而論。原處
    分機關對於受處分人之上開違規事實，未於製作該裁決書時
    ，表示更正適用法條之旨意，且重新起算應到案之期間，於
    程序上自有違誤之處。
五、綜上所述，原處分機關認為受處分人有違反道路交通管理處
    罰條例第十二條第一項第四款之行為雖無違誤，惟因裁決過
    程，變更應適用之法條，並未告知受處分人，使其有陳述意
    見之機會，有前開違反憲法所示正當法律程序原則之處，是
    本件聲明異議雖無理由，惟原處分既有前揭程序違法不當之
    處，是本件原處分自應予以撤銷，並由原處分機關重新製作
    裁決書，告知變更法條之旨，並應重新起算應到案日期，使
    受處分人有陳述意見或於應到案日期前，依變更後之法條，
    繳清罰鍰之機會，始為適法。
據上論斷，應依道路交通案件處理辦法第二十條，裁定如主文。
中　　華　　民　　國　九十四　年　七　　月  　十四　  日
                  臺灣臺北地方法院交通法庭
                      法　官  蔡世祺
如不服本裁定，應於裁定送達後五日內向本院提出抗告狀。
以上正本證明與原本無異。
                      書記官  柯貞如
中　　華　　民　　國　九十四　年　七　　月  　十四　  日
